臺灣高等法院刑事裁定　　　　　　　　　　　　　　　九十一年度聲字第八九二號
　　聲　請　人
　　即　被　告　甲○○
右列聲請人因傷害等案件（本院九十一年度上易字第二七二號），聲請本院法官迴避
，本院裁定如左：
    主  文
聲請駁回。
    理  由
一、聲請意旨略以：聲請人即被告甲○○因傷害等案件，現由本院以九十一年度上易
    字第二七二號審理中，由林明俊法官任受命法官，惟林法官有下列應行迴避事由
    ，為此依刑事訴訟法第十八條第二款聲請法官迴避云云：
（一）林法官於九十一年七月三日庭期，傳訊證人賴淑芬，該名證人為被告前妻，依
      法毋庸具結，然法官仍命其具結。經被告主張應適用刑事訴訟法第一百八十條
      第一項第一款規定，始當場撕毀證人結文。惟此時法官應告以證人當據實陳述
      ，不得匿、飾、增、減，但林法官未依法告知，已違反刑事訴訟法第一百八十
      七條第二項之規定。又林法官於訊問時間或引導證人回答：「忘了」、「拒答
      」、「不知道」、「不記得了」等語，且告知證人：「妳沒有具結，沒有偽證
      的問題」，等同變相要證人為不實偽證，亦與刑事訴訟法第一百九十條第二項
      法官應為適當之訊問之規定有違。關於被告要求訊問：賴淑芬如何認識告訴人
      黃基旺？係因賴、黃二人前曾告知被告為相關企業之同事，顯有勾串之虞，然
      林法官卻諭知該問題與本案無關；再者，被告是否有打電話給賴淑芬？被告因
      何原因要賴淑芬傳話恐嚇告訴人？係賴淑芬要求告訴人載她？或是告訴人主動
      要載賴淑芬？皆牽涉告訴人是否因此心生畏懼，而影響恐嚇罪之成立，惟林法
      官未就上開問題訊問賴淑芬與告訴人，亦有偏頗。被告亦曾於九十一年七月三
      日庭期多次聲明異議。
（二）告訴人稱其未打電話至賴淑芬之手機，然賴淑芬卻坦承於八十九年八月十日有
      接到告訴人打來的手機，已見其等供述不符。而究係打了幾通電話？在何處打
      ？通話內容為何？關此林法官皆故意不再訊問。而賴淑芬與告訴人手機之通聯
      紀錄，關涉其等是否勾串證言，被告要求告訴人供出賴淑芬之現有與告訴人公
      司之手機號碼，乃係為了調取通聯紀錄，然林法官卻諭知與本案無涉，就八十
      九年八月四日、十日二人是否有使用手機非但不追查，亦未調取手機之通聯紀
      錄，而時間一久，手機之通聯紀錄即有未能保存之危險，故林法官此等作為亦
      有偏頗，而造成對被告「證據滅失」之不利情形。
（三）被告曾依法聲請調查證據及傳訊證人，然林法官就部分證據及證人之聲請，未
      依刑事訴訟法第一百七十二條以裁定駁回之，亦未予調查、傳訊。
（四）被告聲請鑑定告訴人之汽車，惟勘驗情形卻出現：以肉眼無法辨識有無毀損凹
      陷情形，而林法官以手摸可感覺有凹陷之奇特現象，亦與常情有違。
二、按當事人聲請推事迴避，以有刑事訴訟法第十八條第一款、第二款所列情形之一
    者為限。再當事人依刑事訴訟法第十八條第二款規定聲請法官迴避，以有具體事
    實足認其執行職務有偏頗之情形為限，若僅對於法官之指揮訴訟，或其訊問方法
    有所不滿，不能指為有偏頗之虞，有最高法院十八年抗字第一四九號判例足參；
    又刑事訴訟法第十八條第二款所謂足認法官執行職務有偏頗之虞，係指法官於訴
    訟之結果有利害關係或與當事人有親交嫌怨等客觀事實，足以使人疑其將為不公
    平之審判者而言，此亦有最高法院七十年臺抗字第一七四號判例可參；又該條款
    所謂足認法官執行職務有偏頗之虞，係指以一般通常之人所具有之合理觀點，對
    於該承辦法官能否為公平之裁判，均足產生懷疑；且此種懷疑之發生，存有其完
    全客觀之原因，而非僅出於當事人自己主觀之判斷者，始足當之。至於訴訟上之
    指揮，乃專屬於法院之職權，當事人之主張、聲請，在無礙於事實之確認以及法
    的解釋適用之範圍下，法院固得斟酌其請求以為訴訟之進行，但仍不得以此對當
    事人之有利與否，作為其將有不公平裁判之依據，更不得以此訴訟之進行與否，
    乃謂有偏頗之虞，而聲請法官迴避，亦經最高法院七十九年臺抗字第三一八號著
    有判例可稽。
三、經查：被告所指承審法官於九十一年七月三日庭期訊問證人賴淑芬時，乃先命證
    人具結，嗣其主張依法不應命證人具結，始當場撕毀證人結文之情縱係屬實，則
    法官於具結前早已告知證人須據實陳述，且證人亦不拒絕具結據實陳述，如不問
    上開具結之法律效力如何，要求具結本身已較庭訊時單純告知證人須據實陳述，
    不得匿飾增減，更具心理強制力，實難謂因此有何偏頗。況該日庭訊筆錄已載明
    「諭勿庸具結，但仍應據實陳述」字樣（見該日筆錄第十二頁）。又承審法官雖
    告知證人因其未具結，故無偽證問題等語，惟此乃因被告告以證人若不據實陳述
    ，須負偽證之責（見同日筆錄），為免證人遭被告誤導，始為此訴訟指揮，亦難
    認有何偏頗。另勘驗係指法官直接以五官之感官知覺作用，對犯罪有關之人、地
    、物而為之證據與犯罪情形之調查，承審法官以其眼、手勘驗告訴人汽車所為之
    記錄，亦難因而即認有何偏頗。復就被告其他聲請意旨觀之，亦均係針對承審法
    官指揮訴訟、調查證據，是否妥適之質疑，並非有具體事實，足認法官與訴訟關
    係人有故舊恩怨等相類關係，致法官審判恐有偏頗之虞之情形。是尚難認有何具
    體事實足認承審法官執行職務有偏頗之情形，揆諸前揭說明，被告之聲請核無理
    由，應予駁回。
四、據上論斷，依刑事訴訟法第二十一條第一項，裁定如主文。
中      華      民      國    九十一    年      七      月     十五     日
                              臺灣高等法院刑事第十一庭
                                  審判長法  官  楊  照  男
                                        法  官  陳  炳  彰
                                        法  官  王  詠  寰
右正本證明與原本無異。
不得抗告。
                                        書記官  駱  麗  君
中      華      民      國    九十一    年      七      月     十五     日
